【裁判字號】    92,勞訴,108
【裁判日期】    920916
【裁判案由】    給付報酬
【裁判全文】
臺灣臺北地方法院民事判決   九十二年度勞訴字第一○八號
       原      告  甲○○
       訴訟代理人  乙○○
       被      告  遠雄人壽保險股份有限公司
       法定代理人  丙○○
       訴訟代理人  丁○○
右當事人間給付報酬事件，本院於中華民國九十二年九月二日辯論終結，判決如左：
    主      文
原告之訴駁回。
訴訟費用由原告負擔。
    事      實
一、聲明：
（一）被告應給付原告新台幣（下同）五十七萬二千元，及自民國九十一年十二月十
      五日起至清償日止按年息百分之七計算之利息。
二、陳述：
（一）原告於八十四年間起受雇於被告公司，擔任專任職務之營業副理，從事單位行
      銷業務，由於被告公司業務策略屢次變更，致單位行銷人員逐漸流失，原告遂
      於九十一年五月間自願請調屬承攬職務，可至他處兼職之壽險顧問。依承攬契
      約原告可以領取由原告自己招攬之保件以及承接離職下屬所招攬之保件之續期
      服務津貼，惟被告公司於九十一年十二月十三日以行政函文表示承攬人員須於
      三個月內回復僱佣職級，否則原所承接離職下屬之保件，將自動歸屬上層主管
      。並自九十一年十二月十五日起不再給付承接保戶續期服務津貼。為此訴請被
      告給付九十一年十二月起至九十二年五月份止原告依約應得之承接保戶績期服
      務津貼五十七萬二千元。
（二）承接保戶續期服務津貼即被告給付明細表上所列之離職續年度服務津貼，因原
      告無法取得所承接離職下屬保件之資料，故其中九十一年十二月份之離職續年
      度服務津貼是引用九十年十二月份之給付明細表之資料，九十二年一至五月之
      離職續年度服務津貼是引用九十一年一至五月份之給付明細表之資料。
三、證據：提出台中市政府勞資爭議案件協調會議紀錄影本、給付明細表、被告公司
    九十一年十二月十三日（91）遠雄壽壽院函字第○四六號、第○四七號函等件為
    證。
乙、被告方面：
一、聲明：原告之訴駁回。
二、陳述：
（一）原告係於九十一年五月自願請調為承攬人員，職稱為「壽險顧問」（英文簡稱
      AG），依承攬契約第三約定，原告所招攬保險之報酬，由被告依「承攬人員報
      酬給付辦法」給付，而承攬合約報酬給付辦法第一條所定壽險顧問之報酬，並
      不包括「離職人員服務津貼」，原告本無請求此部分報酬之權利。又被告公司
      基於鼓勵壽險顧問積極向上，擴大個人壽險事業發展空間，乃於九十一年十二
      月十三日公佈函文，於說明中載明「二、為確實執行保單轉籍規定，提昇行銷
      人員服務品質，各級行銷主管因考降、改任至壽險顧問（AG）人員，除自招件
      外，原先承接離職人員保單年度服務津貼，暫時保留三個月92年三工作月）。
      三、為鼓勵壽險顧問（AG）積極向上，追求卓越，凡於九十二年第三工作月（
      含）前回任業務專員（SA），其承接保單可轉回。未於三個月內回任者，其承
      接保單將自動歸屬上層主管。」，原告如欲享有領取所謂承接離職人員保單年
      度服務津貼之權利，僅須於上開函文公佈後三個月內，向被告申請轉任為僱用
      人員即可，然原告於該期間內並未提出申請，自無領取離職續期服務津貼之權
      利。
（二）所謂服務津貼之計算基準，係依各保單年度保戶所繳保費、投保險種、繳費年
      期之差異而有不同計算比例，原告逕引用上年度領取續年度服務津貼金額作為
      次年度之計算基準，並非可取。
三、證據：提出承攬契約影本、被告公司九十一年十二月十三日（91）遠雄壽壽函字
    第○四六號函影本、承攬合約報酬給付辦法影本等件為證。
    理      由
一、本件原告主張：原告於八十四年間起受雇於被告公司，擔任專任職務之營業副理
    ，從事單位行銷業務，嗣於九十一年五月間自願請調屬承攬職務。可至他處兼職
    之壽險顧問。被告公司於九十一年十二月十三日以行政函文表示承攬人員須於三
    個月內回復僱佣職級，否則原所承接離職下屬之保件，將自動歸屬上層主管，並
    自九十一年十二月十五日起不再給付承接保戶續期服務津貼。惟承攬契約原告可
    以領取由原告自己招攬之保件以及承接離職下屬所招攬之保件之續期服務津貼等
    情，求為命被告公司給付九十一年十二月起至九十二年五月份止，原告依約應得
    之承接保戶績期服務津貼五十七萬二千元，及自九十一年十二月十五日起至清償
    日止按被告公司員工房貸利率百分之七計付利息之判決。
二、被告則以：原告係於九十一年五月自願請調為承攬人員，職稱為「壽險顧問」（
    英文簡稱AG），依兩造承攬契約第三約定，原告所招攬保險之報酬，由被告依「
    承攬人員報酬給付辦法」給付，而承攬合約報酬給付辦法第一條所定壽險顧問之
    報酬，並不包括「離職人員服務津貼」，原告本無請求此部分報酬之權利。被告
    公司為鼓勵壽險顧回任，乃於九十一年十二月十三日以（91）遠雄壽壽函字○四
    六號函表示，暫時保留其於改任壽院顧問前所承接離職下屬保件續期服務津貼三
    個月，壽險顧問如於三個月內回任，仍可領取該部分續期服務津貼。，原告如欲
    享有領取所謂承接離職人員保單年度服務津貼之權利，僅須於上開函文公佈後三
    個月內，向被告申請轉任為僱用人員即可，然原告並未於該期間內申請回任，自
    不得領該部分之報酬，且服務津貼之計算基準，係依各保單年度保戶所繳保費、
    投保險種、繳費年期之差異而有不同計算比例，非可引用上年度領取續年度服務
    津貼金額作為次年度之計算基準等語，資為抗辯。
三、本件原告主張其於八十四年間起受雇於被告公司，擔任專任職務之營業副理，從
    事單位行銷業務，嗣於九十一年五月間自願請調屬承攬性質、可至他處兼職之壽
    險顧問（AG）。被告公司於九十一年十二月十三日以行政函文表示承攬人員須於
    三個月內回復僱佣職級，否則原所承接離職下屬之保件，將自動歸屬上層主管，
    並自九十一年十二月十五日起不再給付承接保戶續期服務津貼之事實，業據其提
    出被告公司被告公司九十一年十二月十三日以（91）遠雄壽壽函字○四六號函影
    本、給付明細表、各服務人員應收件明細表為證（見本院卷第二十一頁至第六十
    四頁），並為被告所不爭執，原告此部分之主張，自堪信為真實。又原告主張承
    攬契約約定其可領得由其自己所招攬保件之續期服務津貼，以及其所承接離職下
    屬招攬之保件之續期服務津貼，但自九十一年十二月起其所承接離職下屬招攬之
    保件之續期服務津貼為被告公司所扣留未發，被告公司應依兩造承攬契約給付九
    十一年十二月至九十二年五月份原告依約應得之承接保戶績期服務津貼五十七萬
    二千元，及自九十一年十二月十五日起至清償日止被告公司員工房貸利率百分之
    七計算之利息。則為被告所否認，並以前開情詞置辯。經查：
（一）原告原任專任職務之營業副理，嗣於九十一年五月請自行調為屬承攬性質、可
      至他處兼職之壽險顧問，壽險顧問沒有下屬，不需指導他人招攬保件等情，已
      據被告陳明在卷（見本院卷第六十七頁）。又兩造承攬契約第三條第一、二項
      約定：「乙方（即原告）所招攬保險之報酬，由甲方（即被告）依『承攬人員
      報酬給付辦法』給他予乙方。前項辦法，乙方同意甲方得視實際需要修改公布
      後生效。」，另依被告公司行銷人員職稱分類與隸屬關係組織圖所示，壽險顧
      問與業務專員同屬業務代表，壽險顧問之英文簡稱為AG，而AG依承攬合約報酬
      給付辦法第一條約定，其依承攬所得項目計有：服務津貼、業績獎金及年終獎
      金，並不包括離職人員服務津貼，有承攬契約、被告公司行銷人員職稱分類與
      隸屬關係組織圖、承攬合約報酬給付辦法在卷足憑（見本院卷第七頁、第七十
      二、七十三頁），而承攬契約第三條所稱「承攬人員報酬給付辦法」即被告所
      提「承攬合約報酬給付辦法」，為兩造所不爭（見本院卷第六十七頁）。被告
      公司辯稱原告轉任壽險顧問後，依承攬合約並無領取離職人員服務津貼之權利
      ，應堪信取。
（二）原告雖主張被告公司係於九十一年十二月十三日擅以（91）遠雄壽壽險函字第
      ○四六號及第○四七號函，自九十一年十二月起變更取消為壽險顧問之原告依
      約應得之承接保件續期服務津貼云云，惟查，被告公司於九十一年十二月十三
      日以（91）遠雄壽壽險函字第○四七號函公告布修正服務津貼核發辦法（五）
      保單轉籍規定，將原條文「曾經承接離職人員續年度保單者，如因考核、改任
      調降至業務代表，除個人自招件外，其原先承接之保單轉歸屬上層主管，歸屬
      層級最高至處經理為止，如無上層主管者，則服務人員由公司指定之」之規定
      ，修正為「曾經承接離職人員續年度保者，如因考核、改任調降至壽險顧問（
      AG），除個人自招件外，其原先承接之保單轉歸屬上層主管，歸屬層級最高至
      處經理為止，如無上層主管者，則服務人員由公司指定之」，並取消須符合（
      91）壽險函字第○三○號「AS～UM考核回任辦理而回任者，其承接保件方可歸
      回之規定，有該函件影本在卷可稽（見本院卷第二十頁），而業務代表依被告
      公司行銷人員職稱分類與隸屬關係組織圖所示，分為業務專員及壽險顧問二種
      （見本院卷第七十二頁），是不論依修正前或修正後之規定，壽險顧均不得領
      取接承離職人員保單之續期服務津貼，原告主張被告於九十一年十二月始變更
      規定，取消壽險顧問領取承接離職人員保件續期服務津貼，應無可取。
（三）又被告公司九十一年十三月十三日（91）遠雄壽壽險函字第○四六函說明記載
      ：「．．．．二、為確實執行保單轉籍規定，提昇行銷人員服務品質，各級行
      銷主管因考降、改任至壽險顧問（AG）人員，除自招件外，原先承接離職人員
      保單年度服務津貼，暫時保留三個月（92年第三工作月）。三、為鼓勵壽險顧
      問（AG）積極向上，追求卓越，凡於九十二年第三工作月（含）前回任業務專
      員（SA），其承接保單可轉回。未於三個月內回任者，其承接保單將自動歸屬
      上層主管。」有該函件影本在卷可稽（見本院卷第二十一頁）。而關於回任，
      被告公司原保單轉籍規定第五條「如符合（91）壽險函字第○三○號「ＡＳ～
      ＵＭ考核回任辦法」而回任者，其承接保件可予於歸回」之規定，亦經被告公
      司於同日以（91）遠雄壽險險函字第○四七號函修正廢止該規定，亦有該函件
      影本在卷可按，被告公司辯稱被告公司為鼓勵壽險顧問回任，乃以該函表示，
      暫時保留其於改任壽險顧問前所承接離職下屬保件續期服務津貼三個月，原告
      只須於上開（91）遠雄壽壽險函字第○四六號函文公佈後三個月內，申請轉任
      為僱用人員即可領取，原告未於該期間內提出申請，即無領取離職續年度服務
      津貼之權利，亦為可取。
四、綜上所述，原告既已轉任依約不得領取承接離職人員保單續期服務貼津貼之壽險
    顧問職務、且未於被告公司公告之期限內回任可領取該項津貼之職務，自無領取
    該項津貼之權利，則其依兩造契約請求被告給付九十一年十二月至九十二年五月
    承接離職人員保單續期服務貼津貼五十七萬二千元，及自九十一年十二月十五日
    起至清償日止按年息百分之七計算之利息，為無理由，應予駁回。
五、結論：本件原告之訴為無理由，並依民事訴訟法第三百八十五條第一項前段、第
    七十八條，判決如主文。
中      華      民      國    九十二    年      九      月     十六     日
                                勞工法庭法      官  張靜女
右為正本係照原本作成
如對本判決上訴，須於判決送達後廿日內向本院提出上訴狀
中      華      民      國    九十二    年      九      月     十六     日
                                        法院書記官  林桂玉


司法院資訊處製作；財團法人民間司法改革基金會備份。
